【裁判字號】    90,上訴,1602
【裁判日期】    900629
【裁判案由】    懲治走私條例
【裁判全文】
臺灣高等法院刑事判決                            九十年度上訴字第一六二號
    上  訴  人  臺灣板橋地方法院檢察署檢察官
    被      告  乙○○
右上訴人因被告懲治走私條例案件，不服臺灣板橋地方法院八十九年度訴字第六六六
號，中華民國八十九年十二月一日第一審判決（起訴案號：臺灣板橋地方法院檢察署
八十八年度偵字第一一八七二號、八十八年度偵緝字第一六七七號、八十九年度偵緝
字第三七四號）提起上訴，本院判決如左：
    主  文
上訴駁回。
    理  由
一、公訴意旨略以：被告乙○○與同案被告邱慶墩、甲○○（均另結）共同基於私運
    管制物品進口逾公告數額之犯意，於民國（下同）八十八年一月間，在同案被告
    邱慶墩所經營位於臺北縣三重市○○路○段一號三樓之廷詮企業有限公司（下稱
    廷詮公司）內，以廷詮公司名義所申報進口貨櫃艙單，將完稅價格共值新臺幣（
    下同）一百五十萬元之碳酸鈣二０二箱（四七四七公斤）、貴州醇酒三七四箱（
    每箱三十二瓶）、乾花菇三０三箱（三六三六公斤）、金針菜一九九箱（七四六
    二公斤）等物品，先在海外由有犯意聯絡之不詳年籍人士分裝夾藏於其申報貨品
    名稱為 CITRIC ACID MONOHYDRATE  （即檸檬酸）、委由 ESTORIL 輪 V-ESTO65
    航次載運進口、船隻掛號 0137、艙號 0003 之第 TEXU0000000 號重櫃中，再自
    香港私運進口來臺，因認被告乙○○涉有懲治走私條例第二條第一項之共同私運
    管制物品進口逾公告數額罪嫌云云。
二、按犯罪事實應依證據認定之，無證據不得推定其犯罪事實，刑事訴訟法第一百五
    十四條定有明文。次按認定犯罪應依證據，為刑事訴訟法所明定，故被告否認犯
    罪事實所持之辯解，縱屬不能成立，仍非有積極證據足以證明其犯罪行為，不能
    遽為有罪之認定；又認定不利被告之事實，須依積極證據，苟積極證據不足為不
    利於被告事實之認定時，即應為有利於被告之認定，更不必有何有利之證據，最
    高法院三十年上字第一八三一號、四十年臺上字第八六號著有判例可資參照。
三、本件公訴人認被告乙○○涉有共同私運管制物品進口逾公告數額罪嫌，無非以同
    案被告甲○○之供述、證人即上開廷詮公司所在地房屋屋主陳阿碧之證述及卷附
    財政部基隆關稅局函、中華民國海關艙單、基隆關扣押貨物收據暨搜查筆錄、海
    關緝獲重大走私案件摘要分析表、提貨單影本等為據。惟訊據被告乙○○堅決否
    認有私運管制物品進口犯行，辯稱：伊係向陳阿碧承租臺北縣三重市○○路○段
    一號三樓房屋自行開設堅咸企業有限公司（下稱堅咸公司），嗣有一翁姓男子與
    同案被告邱慶墩前來接洽分租該址事宜，伊乃將該址分租予同案被告邱慶墩等人
    開設廷詮公司，然並不瞭解廷詮公司之業務內容，亦不知悉有上開私運管制物品
    進口之情事等語。
四、經查：本件依同案被告甲○○先後供述之內容觀之，其於偵查中原供稱被告乙○
    ○係同案被告邱慶墩聘僱擔任廷詮公司之外務員云云（參見臺灣板橋地方法院檢
    察署八十八年度偵字第一一八七二號偵查卷第四十六頁），嗣又改稱當時被告乙
    ○○係由同案被告邱慶墩安排充任外務及製作成衣、女裝等工作，其並不知悉被
    告乙○○是否有辦理進口事宜云云（參見臺灣板橋地方法院檢察署八十八年度偵
    緝字第六七二號偵查卷第二十二頁背面），復稱當時係其與同案被告邱慶墩及被
    告乙○○從事走私事宜云云（參見同偵查卷第二十六頁背面），其後於原審調查
    時原供稱當時係同案被告邱慶墩與被告一同從事相關工作，其係每隔一週或半個
    月始赴廷詮公司與彼等聊天云云（參見原審八十九年六月二十三日訊問筆錄第二
    頁），嗣竟又改稱其僅曾與被告邱慶墩見面一、二次，並不知悉被告乙○○是否
    有在廷詮公司擔任何項工作，且係因曾聽聞同案被告邱慶墩言及被告乙○○為外
    務，始於先前偵查及原審調查訊問時為前述回答內容云云（參見原審八十九年七
    月七日訊問筆錄第二頁），綜上以觀，同案被告甲○○對於被告乙○○是否有共
    同經營廷詮公司一事，先後供述之內容竟顯有歧異矛盾且差距甚大，而其中涉及
    同案被告邱慶墩部分，核與同案被告邱慶墩於原審調查時供稱其僅曾於接洽承租
    上開房屋時與被告乙○○見面一、二次，並不知悉被告乙○○究係從事何工作等
    語（參見原審八十九年十月三十一日訊問筆錄第一頁背面），亦顯不一致，則是
    否得以同案被告甲○○上開具有重大瑕疵之單一供述遽認被告乙○○涉有前揭共
    同私運管制物品進口犯行，殊非無疑，且被告乙○○早於八十七年九月間，即已
    向屋主陳阿碧承租上址開設經營堅咸公司，嗣於八十八年一月間始又分租該址辦
    公室予廷詮公司使用，而堅咸公司成立後已陸續承包多筆空調風管工程，其工程
    款自數百萬元至數千萬元不等，有房屋租賃契約書影本二份、公證書影本一份、
    堅咸公司公司執照影本一份、堅咸公司營利事業登記證影本一份、堅咸公司設立
    登記事項卡影本一份、買賣暨工程合約書影本五份、臺北縣營業人銷售額與稅額
    申報書影本四份附卷可稽，足見被告乙○○經營堅咸公司確有實際從事該公司所
    登記之相關業務，準此以觀，尤難僅以堅咸公司與廷詮公司設於同址一端，驟然
    推論被告乙○○有虛設堅咸公司而實際從事私運管制物品進口行為之情事；另就
    證人陳阿碧證述之內容觀之，其係證稱曾於八十七年九月間將其所有之上開房屋
    出租予被告乙○○，租期為二年，每月租金一萬元，押租金三萬元，雙方並有至
    法院公證，其與甲○○等人均不相識等語（參見警卷第一頁至第三頁），是證人
    陳阿碧僅得證明被告乙○○確有承租上開房屋，至於被告乙○○是否涉有前揭私
    運管制物品進口犯行，乃無從憑其證詞獲得證明，又卷附財政部基隆關稅局函、
    中華民國海關艙單、基隆關扣押貨物收據暨搜查筆錄、海關緝獲重大走私案件摘
    要分析表、提貨單影本等資料，雖得證明當時確有自香港地區私運完稅價格共值
    一百五十萬元之碳酸鈣、貴州醇酒、乾花菇、金針菜等管制物品進口，惟該等資
    料內容既未顯示有被告乙○○辦理該等進口手續之相關跡證及線索，自亦無從援
    為認定被告涉有上開私運管制物品進口犯行之依據。綜上所述，公訴人所指各端
    既無一足資證明被告乙○○涉有私運管制物品進口犯行，復查又無其他積極、確
    切之證據足以證明被告乙○○與同案被告邱慶墩及甲○○具有何等關係，實無從
    僅遽認其涉有何等私運管制物品進口逾公告數額罪嫌。原審經詳察，以不能證明
    被告犯罪，而為其無罪之諭知，核無違誤，檢察官上訴意旨，仍執前詞指摘原判
    決不當，為無理由，應予駁回。
據上論斷，應依刑事訴訟法第三百六十八條判決如主文。
本案經檢察官郭啟東到庭執行職務。
中      華      民      國      九十      年      六    月    二十九    日
                              臺灣高等法院刑事第二十一庭
                                  審判長法  官  葉  騰  瑞
                                        法  官  江  國  華
                                        法  官  莊  明  彰
右正本證明與原本無異。
如不服本判決應於收受送達後十日內向本院提出上訴書狀，其未敘述上訴之理由者並
得於提起上訴後十日內向本院補提理由書（均須按他造當事人之人數附繕本）。
                                        書記官  廖  嫣  雯
中      華      民      國      九十      年      六    月    二十九    日


司法院資訊處製作；財團法人民間司法改革基金會備份。
